【裁判字號】    91,上訴,3788
【裁判日期】    920304
【裁判案由】    強盜等
【裁判全文】
臺灣高等法院刑事判決                          九十一年度上訴字第三七八八號
    上  訴  人
    即  被  告    甲○○
    選任辯護人    陳文雄律師
右上訴人即被告因強盜等案件，不服臺灣桃園地方法院九十一年度訴字第一０八二號
，中華民國九十一年十一月四日第一審判決（起訴案號：臺灣桃園地方法院檢察署九
十一年度偵字第一二二二六號）提起上訴，本院判決如左：
    主  文
上訴駁回。
    事  實
一、甲○○於民國（下同）九十一年七月五日晚間十一時五分許，騎乘車牌號碼ＯＯ
    Ｏ－ＯＯＯ號輕型機車，沿桃園縣桃園市○○路行駛，因身上攜帶折疊式水果刀
    ，為躲避前方員警攔檢盤查，乃將機車騎至桃園縣桃園市○○○街一九六號公寓
    之地下室躲避，適有成年女子吳００（姓名、年籍及住所等資料均詳卷，下稱Ａ
    女）在該地下室電梯前等候電梯，甲○○竟意圖為自己不法之所有，持其所有客
    觀上對於人之生命、身體具有危險性，可供兇器使用之折疊式水果刀一把，抵住
    Ａ女之脖子，喝令Ａ女將身上之錢財取出，並將Ａ女押往電梯旁之樓梯間，對Ａ
    女施以強暴，致Ａ女不能抗拒，將身上皮包內之現金約新臺幣（下同）一千二百
    元悉數倒在地上，並哀求甲○○不要傷害她，甲○○伸手將錢放進褲子口袋後原
    欲離去，復見Ａ女頗具姿色，另基於強制猥褻之犯意，再持折疊式水果刀抵住Ａ
    女脖子，並抓住Ａ女右手強吻Ａ女之嘴唇，嗣Ａ女利用甲○○強吻其嘴唇之際，
    反咬甲○○嘴唇（此咬傷部分未據甲○○提出告訴），並乘機搶下甲○○抵住其
    脖子之折疊式水果刀。甲○○因疼痛難耐而開啟嘴唇，Ａ女對甲○○稱「你走我
    就不報警」等語，甲ＯＯ始倉皇離去，惟因該地下室鐵門關閉，甲○○遂由樓梯
    間離去，而將所騎乘之機車遺留在現場。Ａ女旋報警處理，經警循線於翌日（六
    日）清晨三時許，在桃園縣蘆竹鄉○○路五五四號前查獲甲○○，並扣得前開甲
    ○○所有供作案所用之折疊式水果刀一把，及甲○○強盜所得經花用剩餘之現金
    九百六十元，員警另在桃園縣蘆竹鄉○○路旁起出經甲○○丟棄之作案所穿著衣
    、褲。
二、案經Ａ女訴由桃園縣警察局桃園分局報請臺灣桃園地方法院檢察署檢察官偵查起
    訴。經原審法院囑託行政院國軍退除役官兵輔導委員會桃園榮民醫院就甲○○有
    無施以治療之必要施作鑑定。
    理  由
一、訊據被告甲○○，就其於右揭時、地，騎乘機車至該處公寓地下室躲避員警臨檢
    ，見告訴人Ａ女獨自在該址等候電梯，乃以所攜帶之折疊式水果刀喝令Ａ女將身
    上財物交出，並將Ａ女押往電梯旁之樓梯間，迨Ａ女將皮包內之現金倒在地上，
    便伸手將錢放進褲子口袋內，及因親吻Ａ女致嘴唇遭Ａ女咬傷，於離去時因地下
    室鐵門關閉，乃將機車留在現場，自行由電梯旁之樓梯離去等情，均坦認不諱，
    惟矢口否認有強盜及強制猥褻之犯行，辯稱：（一）Ａ女站在其左邊，其僅將折
    疊式水果刀朝前方，並未抵住Ａ女之脖子，Ａ女應未達無法抗拒之程度；（二）
    其於臨離去前，因見Ａ女頗具姿色，遂起意親吻Ａ女，使Ａ女行無義務之事，並
    非強制猥褻云云。
二、經查：
（一）被告有右揭侵入公寓地下室樓梯間，持折疊式水果刀抵住告訴人Ａ女脖子，喝
      令Ａ女交出財物，及持折疊式水果刀施強暴強吻Ａ女嘴唇之事實，業據其於警
      、偵訊及原審第一次調查時（原審九十一年八月二日訊問筆錄）供承不諱，核
    與告訴人Ａ女迭於警、偵訊及原審調查時所指訴之情節，均相符合，並有折疊
      式水果刀一把扣案，及贓物認領保管條乙紙，暨被告遺留在現場之機車、作案
      當時所穿著服裝、所持折疊式水果刀、強盜所得經花用剩餘現金及現場照片共
      九幀（其中七幀附偵查卷、二幀附原審卷）在卷足資佐證。被告嗣於原審審理
      時辯稱並未持刀抵住Ａ女脖子，且係於彎身拿錢再起身時不慎碰及Ａ女嘴唇，
      及於本院審理時辯稱臨離去前，因見Ａ女頗具姿色，遂起意親吻Ａ女，並非強
      制猥褻云云，均無非避重就輕之詞，委無足採。
（二）被告自始均否認有撫摸Ａ女之胸部，而觀之Ａ女於警訊、偵查及原審調查時先
      後指稱：「當時甲○○持水果刀行搶．．．，又持刀強行架住我脖子，抓住右
      手強行強吻我嘴唇」（偵查卷第十二頁反面）、「他刀脅迫我欲強吻我，手有
      碰到我胸部，我將他推開，他又用刀壓住我，強吻我，我就咬他嘴唇，並要搶
      他刀子。．．．他有意抓我手，之前有將手放在我胸部」（偵查卷第三七頁）
      、「他先強吻我的嘴唇，然後又撫摸我的胸部，我就咬他的嘴唇，搶他的刀子
      」（原審九十一年八月十九日訊問筆錄）云云，Ａ女對被告究有無撫摸其胸部
      一節，於警訊時未提及該情，於偵查中則有被告「手有碰到我胸部」、「有將
      手放在我胸部」等二種不同之指訴，於原審調查時復指稱被告撫摸其胸部，且
      於偵、審中就被告係先撫摸其胸部再強吻嘴唇抑先強吻其嘴唇再撫摸胸部之順
      序，所陳截然不同，其指訴前後不一且相互矛盾；參以Ａ女於警、偵訊及原審
      調查時對於被告如何以折疊式水果刀抵住其脖子強取財物及嗣後被告另起色心
      以折疊式水果刀抵住脖子強吻其嘴唇等情節，既均能鉅細靡遺地指訴歷歷，竟
      獨對被告強吻其嘴唇之前後究有無撫摸其胸部一節指訴不一，堪徵Ａ女對被告
      是否有撫摸其胸部之意圖及表現於外之撫摸行為，並非至為確信。Ａ女於本院
      審理期間，則以電話告稱不願再到庭陳述，本院復查無其他積極證據足認被告
      確有撫摸Ａ女胸部之舉，難僅憑Ａ女有瑕疵之單一指訴，遽認被告有撫摸Ａ女
      胸部之情。公訴意旨以被告除強吻Ａ女外，並有撫摸Ａ女胸部，尚有誤會。
（三）告訴人Ａ女雖於警訊時指稱遭被告強取之財物係「一千三百元左右」云云，與
      被告所供承之「大約是一千二百元左右」不符，惟Ａ女於原審調查時既已到庭
      明確指稱被告強取其財物「金額大約是一千二百元」（原審九十一年八月十九
      日訊問筆錄），堪認被告以持折疊式水果刀抵住Ａ女之強暴方法強取Ａ女之財
      物應約為一千二百元。Ａ女於警訊時所稱之「一千三百元左右」云云，諒係因
      甫經事發仍驚魂未定致記憶有誤，而未足採據。
（四）扣案裝置在前開被告強盜及強制猥褻Ａ女之地下室攝影機所拍攝之錄影帶，因
      採十二分割畫面方式拍攝，礙於器材因素致該錄影帶無法觀看並翻拍成照片一
      情，有桃園縣警察局桃園分局埔子派出所警員顏旭成書立之報告一紙附卷可稽
      ；另經本院當庭勘驗，結果：先有地下室進口處、車道及電梯之畫面，再有Ａ
      女進入電梯之畫面，並無被告與Ａ女同時出現之畫面，有本院九十二年二月七
      日勘驗筆錄可按。被告辯稱由錄影帶之畫面可證明其未以折疊式水果刀抵住Ａ
      女脖子云云，亦無足採憑。
（五）綜上所述，被告上開所辯各節，顯均係避就之詞，不足採信。本件事證已臻明
      確，被告之犯行洵堪認定。
三、按所謂「猥褻」，係指姦淫以外，足以興奮或滿足性慾之一切色情行為（最高法
    院六十三年台上字第二二三五號判例意旨參照），查被告強吻Ａ女嘴唇，在客觀
    上顯係基於色慾之一種動作，該強吻之行為已該當刑法猥褻之行為。又所謂「住
    宅」，乃指人類日常居住之場所而言，公寓亦屬之。至公寓樓下之「樓梯間」，
    雖僅係供各住戶出入通行，然就公寓之整體而言，該樓梯間為該公寓之一部分，
    而與該公寓有密切不可分之關係，故於夜間侵入公寓樓下之樓梯間竊盜，難謂無
    同時妨害居住安全之情形，亦經最高法院著有七十六年台上字第二九七二號判例
    可資參照。核被告攜帶客觀上對於人之生命、身體具有危險性，足供兇器使用之
    折疊式水果刀，於夜間侵入住宅，喝令Ａ女交付錢財，及強吻Ａ女嘴唇之所為，
    係犯刑法第三百二十八條之強盜罪，而有同法第三百二十一條第一項第一款、第
    三款之情形（起訴書漏載第一款），應成立同法第三百三十條第一項之加重強盜
    罪，及構成同法第二百二十四條之強制猥褻罪，而有同法第二百二十二條第一項
    第七款、第八款之情形，應成立同法第二百二十四條之一之加重強制猥褻罪。被
    告所犯上開二罪，犯意各別，行為互殊，應予分論併罰。
四、原審基此認定，援引刑事訴訟法第二百九十九條第一項前段、刑法第三百三十條
    第一項、第二百二十四條之一、第五十一條第五款、第三十七條第二項等規定，
經審酌被告前並無任何犯罪科刑紀錄，素行尚佳，及其犯罪之動機、目的，行強
    後猶強制猥褻告訴人，惡性非輕，及犯罪後之態度等一切情狀，就被告所犯加重
    強盜罪及加重強制猥褻罪，分別量處有期徒刑七年二月、三年二月，及定其應執
    行之刑為有期徒刑十年三月，且就所犯加重強盜罪依其犯罪之性質，認有宣告褫
    奪公權之必要，併諭知褫奪公權五年；並敘明扣案之折疊式水果刀一把，經被告
    陳明乃被告所有且供其犯上開二罪所用之物，應依刑法第三十八條第一項第二款
    規定宣告沒收。另敘明經原審囑託行政院國軍退除役官兵輔導委員會桃園榮民醫
    院鑑定結果，認「被告無反社會人格特質，無明顯的變態性精神病理存在，犯下
    此案是法律的無知，建議目前無強制診療之必要」等情，有該院九十一年九月十
    七日桃醫醫字第00000000號函暨性犯罪個案精神科診療報告書一份附卷
    可參，爰認尚無對被告施以強制治療之必要。經核其認事及用法，均無違誤，量
    刑亦甚允當，應予維持。被告提起上訴仍執前詞，以其所為應僅成立恐嚇取財罪
    及強制罪，指摘原判決不當，求予撤銷改判，為無理由，應予駁回。
據上論斷，應依刑事訴訟法第三百六十八條，判決如主文。
本案經檢察官曾忠己到庭執行職務
中    華    民    國      九十二      年      三      月        四      日
                              臺灣高等法院刑事第六庭
                                  審判長法  官  陳  春  秋
                                        法  官  洪  英  花
                                        法  官  王  麗  莉
右正本證明與原本無異。
如不服本判決應於收受送達後十日內向本院提出上訴書狀，其未敘述上訴之理由者並
得於提起上訴後十日內向本院補提理由書（均須按他造當事人之人數附繕本）。
                                        書記官  蘇  秋  
中    華    民    國      九十二      年      三      月        四      日
附錄：本判決論罪科刑法條全文
刑法第三百三十條：
犯強盜罪而有第三百二十一條第一項各款情形之一者，處五年以上十二年以下有期徒
刑。
前項之未遂犯罰之。
刑法第二百二十四條之一：
犯前條之罪而有第二百二十二條第一項各款情形之一者，處三年以上十年以下有期徒
刑。

司法院資訊處製作；財團法人民間司法改革基金會備份。
